臺灣新竹地方法院民事簡易判決
110年度竹東簡字第82號
原      告  韓瑞香  
被      告  邱羽靖  
上列當事人間返還借款事件，本院於民國110年8月5日辯論終結
，判決如下：
    主      文
被告應給付原告新臺幣貳拾萬貳仟柒佰壹拾玖元。
原告其餘之訴駁回。
訴訟費用百分之九十七由被告負擔，餘由原告負擔。
本判決原告勝訴部分得假執行。
原告其餘假執行聲請駁回。
    事實及理由
壹、程序部分：
    按訴狀送達後，原告不得將原訴變更或追加他訴，但擴張或
    減縮應受判決事項之聲明者，不在此限，民事訴訟法第255
    條第1項第3款定有明文。本件原告起訴時，原聲明第1項為
    ：被告應給付原告新臺幣（下同）200,000元，及自起訴狀
    繕本送達翌日起至清償日止，按週年利率百分之5計算之利
    息。嗣於調解程序中更正第1項聲明為：被告應給付原告207
    ,918元，有起訴狀及調解程序筆錄在卷可憑，核與上開規定
    相符，應予准許。
貳、實體部分：
一、原告起訴主張：被告為原告之子媳，於民國105年因要頂讓1
    家檳榔店，可礙於沒有資金，遂問原告可否在原告薪資帳戶
    借信用貸款？因當時原告有房貸尚未繳完，恐會周轉不過來
    ，但當下被告就說保證每月會還給原告，後來原告就答應被
    告借款20萬元，並向台北富邦銀行申請信用貸款20萬元（下
    稱系爭信用貸款），當系爭信用貸款核撥下來後，原告將錢
    領出來交被告，同時還提醒被告要記得每月要還原告扣款的
    錢，被告有回說：好的。之後的第1至3月的還款有給原告，
    第4個月的還款拖到第5個月才給原告，再後來就完全不還錢
    了，並稱因原告之子即訴外人羅文斌欠被告錢，所以由訴外
    人羅文斌來還原告系爭信用貸款，惟原告不同意，之後被告
    對於系爭信用貸款不予置理，原告已於108年10月2日代被告
    清償系爭信用貸款本息共計207,918元，爰依兩造約定提起
    本件訴訟。並於本院聲明：（一）被告應給付原告207,918
    元。（二）願供擔保，請准宣告假執行。
二、被告則以：被告從未向原告借款，錢本來就應該是訴外人羅
    文斌要還給原告的，因為錢又沒有交到伊手上，也沒有白紙
    黑字，錢是訴外人羅文斌借的，並不是被告借的等語。並於
    本院聲明：駁回原告之訴。
三、本院之判斷：
（一）原告主張被告前與其約定由原告申請系爭信用貸款予被告
      ，由被告保證每月清償扣款之事實，業經原告提出台北富
      邦銀行放款帳卡（見本院卷第19、21頁）為證，並經證人
      羅文斌於本院證述：被告要去開檳榔攤沒有錢，叫伊跟原
      告借20萬元，後伊與被告發生爭吵沒有替被告向原告借錢
      ，被告就問原告說能不能借錢給她，她有說開店之後每期
      費用會還給原告等語（見本院卷第38-39頁），堪信原告
      前開主張為真實。
（二）證人羅文斌復於本院證述：第1-3期為被告付款，第4-5期
      因證人請被告買東西被告代為墊款，所以伊才會幫她還2
      期等語（見本院卷第39頁、第68-69頁），足見被告自第6
      期起，即未依約清償。雖被告與證人間於108年10月7日LI
      NE對話提及「（被告）我問你唷你當初不是跟你媽說檳榔
      攤的錢你還因為你欠我錢」「（證人）對啊」「（被告）
      前面一開始我有還後來你也有給你媽」「（證人）對啊」
      （見本院卷第45頁），然被告亦於本院自承：「我前面第
      1-3期都有給被告，之後羅文斌陸續也有向我拿錢，說要
      拿給原告，但有沒有實際交給原告我也不清楚。再後來我
      和羅文斌吵架，羅文斌也有欠我錢，我和羅文斌要錢，他
      就說檳榔攤的錢他會負責，我也有當面和原告說，原告和
      我說如果要羅文斌拿錢給她很難，因為她在她兒子身上花
      了很多錢，都拿不回來，也曾經和我說他兒子欠她哪筆錢
      。…」等語。可知原告並未同意證人代被告清償對原告之
      債務。
（三）原告因被告自第6期起即未依期清償系爭信用貸款，原告
      已代為清償202,719元之事實，亦有前開放款帳卡可憑。
      原告依金錢消費借貸法律關係請求被告清償前開款項，自
      屬有據。又適用法律為法院之職責，法院應就其依卷內資
      料所確定之事實，依職權探求、發現，並就當事人具體紛
      爭所應遵循之規範予以適用，固不受當事人主張之法律見
      解所拘束。原告雖主張依不當得利法律關係請求，依前開
      說明，法院仍應在其主張事實範圍內正確適用法律，併此
      敘明。
四、綜上所述，原告依金錢消費借貸之法律關係，請求被告給付
    如主文第1項所示之金額，為有理由，應予准許。逾此部分
    請求，為無理由，應予駁回。又本件係依民事訴訟法第427
    條第1項適用簡易訴訟程序所為被告部分敗訴之判決，就原
    告勝訴部分爰依民事訴訟法第389條第1項第3款之規定，依
    職權宣告假執行。原告聲請願供擔保准予假執行，僅為促使
    本院依執權宣告，併此敘明。至原告敗訴部分其假執行聲請
    即失所附麗，應併予駁回。
據上論結，本件原告之訴為一部有理由、一部無理由，依民事訴
訟法第436條第2項、第79條、第389條第1項第3款，判決如主文
。
中　　華　　民　　國　　110 　年　　8 　　月　　19　　日
                  竹東簡易庭    法  官  邱玉汝
以上正本係照原本作成。
如對本判決上訴，須於判決送達後20日內，向本院提出上訴狀；
如委任律師提起上訴者，應一併繳納上訴審裁判費。
中　　華　　民　　國　　110 　年　　8 　　月　　19　　日
                                書記官  陳筱筑